【裁判字號】    97,家上,123
【裁判日期】    971022
【裁判案由】    否認子女
【裁判全文】
臺灣高等法院民事判決                 97年度家上字第123號
上  訴  人  丁○○
被上訴人    丙○○
兼法定代理  甲○○
人
共      同
訴訟代理人  李詩皓律師
複代理人    乙○○
上列當事人間否認子女事件，上訴人對於中華民國97年4月15日
台灣台北地方法院96年度親字第121號第一審判決提起上訴，經
本院於97年10月8日言詞辯論終結，判決如下：
    主    文
上訴駁回。
第二審訴訟費用由上訴人負擔。
    事實及理由
一、上訴人主張：
  (一)上訴人與被上訴人甲○○於民國84年10月29日結婚，惟因甲
    ○○於婚前隱瞞其患有妄想狀態之精神疾患，婚後為上訴人
    獲悉後，乃於85年5月7日協議離婚，此後即未在有往來。嗣
    於96年間，上訴人接獲甲○○請求上訴人給付扶養費予被上
    訴人丙○○之抗告狀，甚感詫異，因上訴人與甲○○離婚時
    ，甲○○並未告知上訴人伊已懷孕，上訴人亦不知悉，事隔
    10餘年，上訴人未曾見過丙○○。丙○○依戶籍登記所載出
    生之日為85年10月21日，依民法第1063條規定，推定為上訴
    人之婚生子女，然十餘年來上訴人未曾見過丙○○，常理上
    任何人均會對該女是否為上訴人之親生子女，存有疑慮。上
    訴人目前已再婚並育有二女，是丙○○是否為上訴人之親生
    女，影響所及非僅上訴人而已。台北市立聯合醫院仁愛院區
    （以下簡稱仁愛醫院）在一個月前即通知作 DNA鑑定之時間
    ，萬一甲○○有地緣關係或影響力，會影響鑑定之公正性，
    雖然上訴人無證據證明甲○○對仁愛醫院有影響力，仍請送
    法務部調查局再鑑定一次，以保障上訴人之權益。
  (二)上訴聲明：
    1.原判決廢棄。
    2.確認被上訴人丙○○非上訴人之女。
二、被上訴人則以：
  (一)丙○○於85年10月21日出生， 而上訴人與甲○○係於85年5
    月7日登記離婚 ，以上開日期反推，上訴人與甲○○離婚時
    ， 甲○○已懷孕5個月，依一般經驗法則觀之，上訴人豈有
    可能不知甲○○已懷孕之事實。復參上訴人提出之戶籍謄本
    記事欄所示，其記事欄均有丙○○及為上訴人長女之記載，
    則上訴人主張不知甲○○懷孕云云，與事實不符，顯係上訴
    人嫌棄甲○○，並利用甲○○法律常識不足，讓其簽定權利
    、義務顯不相當之離婚協議書，棄甲○○已受孕之丙○○於
    不顧，任由丙○○自生自滅十餘載，其心甚為可議。第一審
    業經台灣大學醫學院附設醫院（以下簡稱臺大醫院）鑑定丙
    ○○與上訴人之親子關係存在，第二審經上訴人之聲請，又
    去仁愛醫院鑑定，上訴人之目的，只為拖延訴訟而已等語置
    辯。
  (二)答辯聲明：上訴駁回。
三、兩造不爭之事實：
  (一)上訴人主張與甲○○於84年10月29日結婚，於85年5月7日離
    婚，丙○○於85年10月21日出生，登記為上訴人長女之事實
    ，有戶籍謄本附於原審卷第4頁可稽。
  (二)經臺大醫院及仁愛醫院作親子血緣關係之鑑定，均認上訴人
    為丙○○之親生父親，有鑑定報告書分別附於原審卷第32頁
    、本院卷第20頁可考。
四、兩造爭執點之論述：
  上訴人主張與甲○○離婚時，甲○○未告知已懷孕，十餘年來
  未見過丙○○，請求確認與丙○○間之親子關係不存在等情，
  為被上訴人甲○○所否認，並以離婚時已懷孕5 個月，上訴人
  不可能不知情等語置辯。經查：
  (一)丙○○係上訴人與甲○○在婚姻關係存續中受胎所生之子女
    ，依民法第1062條第 1項規定推定丙○○為上訴人之婚生子
    女。上訴人雖主張丙○○並非自其受胎所生，惟經上訴人指
    定之鑑定醫院臺大醫院（原審卷第21頁）就上訴人與丙○○
    有無親子血緣關係進行鑑定之結果，臺大醫院於 97年1月25
    日重發之第二份血緣鑑定報告書記載：「本系統所檢驗之
    DNA點位皆無法排除丁○○與丙○○之血緣關係，其親子關
    係指數（CPI)為19625.355242；親子關係概率（
    probability of paternity；PP） 值為99.994905％」（原
    審卷第32頁），足證丙○○與上訴人間有親子血緣關係，丙
    ○○確為上訴人之女。至上訴人雖主張上述鑑定結果為第二
    次鑑定，結果無法取信，認臺大醫院於 97年1月22日所製作
    之第一份鑑定報告認丙○○與上訴人間不具親子血緣關係才
    值採信云云。然就此二次檢測結果不同之原因，臺大醫院於
    97年1月28日所出具之鑑定報告記載其原因為「97年1月22日
    之報告顯示可以排除丁○○與丙○○之血緣關係。 97年1月
    24日當天下午4時許 ，實驗室人員於常規的後續重複檢測發
    現報告異常，立即告知醫師，經重複檢測發現第一次的分析
    結果，疑似發生儀器毛細管間距的異常狀況，目前已報請原
    廠檢修；後來的第二次、第三次檢測的分析結果，都顯示報
    告日期97年1月22日的報告確實有更正和作廢此報告之必要
    。97年1月25日重發之報告顯示『本系統所檢驗之DNA點位皆
    無法排除丁○○與丙○○之血緣關係，其親子關係指數（
    CPI)為19625.355242；親子關係概率（probability of
    paterni ty；PP）值為99.994905％。』重申97年1月24日下
    午3時許於基因醫學部由丁○○領取4份報告書及4份診斷證
    明，丙○○母親甲○○領取1份報告書及1份診斷證明，應予
    以作廢，特此聲明。」（原審卷第37頁）。是臺大醫院於97
    年1月22日所製作之血緣鑑定報告書既有如其鑑定報告所述
    之錯誤情形，自應以該院所提出之第二次鑑定結果方為正確
    。
  (二)上訴人因臺大醫院曾出具第一次錯誤之鑑定報告，遂請求再
    次送鑑定，經上訴人聲請由仁愛醫院鑑定，本院函請仁愛醫
    院再次鑑定上訴人與丙○○間之親子關係是否存在，經仁愛
    醫院於97年7月22日以北市醫仁字第09730783600函送鑑定報
    告一份予本院，該鑑定報告之結論為：「丁○○為丙○○之
    親生父親」（本院卷第19-20頁）。 上訴人無任何證據，以
    仁愛醫院於一個月前即通知鑑定之時間，懷疑萬一甲○○有
    地緣關係或影響力，會影響鑑定之公正性云云。按，任何之
    檢查或鑑定均須事先安排時間，此乃一般人均能接受之生活
    常規，則上訴人以一個月前告知鑑定時間質疑仁愛醫院鑑定
    之公正性，顯無理由。何況，仁愛醫院係上訴人指定之醫院
    （本院卷第15頁），上訴人不能以鑑定結果未如其預期，在
    毫無證據之情形下，質疑採取血液依科學分析比對之鑑定結
    果，既經兩度鑑定均認上訴人為丙○○之親生父親，上訴人
    請求再為第三次之鑑定，自無必要。
五、綜上所述，經兩次鑑定均認上訴人為丙○○之親生父親，從
    而，上訴人起訴請求確認丙○○非自其受胎所生之女，自無
    理由，其訴應予駁回。是則原審駁回上訴人之起訴，於法並
    無違誤。上訴意旨指摘原判決不當，求予廢棄改判，為無理
    由，應予駁回。
六、本件事證已臻明確，兩造其餘攻擊防禦方法，經審酌後，或
    與本件無涉，或與判決結果不生影響，毋庸一一論列。
七、據上論結，本件上訴為無理由，依民事訴訟法第449條第1項
    、第78條，判決如主文。
中    華    民    國    97    年    10    月     22   日
                    民事第二庭
                        審判長法  官  吳謙仁
                              法  官  李瓊蔭
                              法  官  蘇瑞華
正本係照原本作成。
如不服本判決，應於收受送達後20日內向本院提出上訴書狀，其
未表明上訴理由者，應於提出上訴後20日內向本院補提理由書狀
（均須按他造當事人之人數附繕本）上訴時應提出委任律師或具
有律師資格之人之委任狀；委任有律師資格者，另應附具律師資
格證書及釋明委任人與受任人有民事訴訟法第466條之1第1項但
書或第2項（詳附註）所定關係之釋明文書影本。
中    華    民    國    97    年    10    月    23    日
                              書記官  賴以真
附註：
民事訴訟法第466條之1（第1項、第2項）：
對於第二審判決上訴，上訴人應委任律師為訴訟代理人。但上訴
人或其他法定代理人具有律師資格者，不在此限。
上訴人之配偶、三親等內之血親、二親等內之姻親，或上訴人為
法人、中央或地方機關時，其所屬專任人員具有律師資格並經法
院認為適當者，亦得為第三審訴訟代理人。


司法院資訊處製作；財團法人民間司法改革基金會備份。
